【裁判字號】    97,交聲,206
【裁判日期】    971119
【裁判案由】    違反道路交通管理處罰條例聲明異議
【裁判全文】
臺灣新竹地方法院交通事件裁定      97年度交聲字第206號
原處分機關  交通部公路總局新竹區監理所新竹市監理站
異  議  人
即受處分人  甲○○
上列受處分人因違反道路交通管理處罰條例案件，對於交通部公
路總局新竹區監理所新竹市監理站於民國97年5 月22日所為之竹
監新三字第裁51-E00000000號違反交通事件裁決不服，聲明異議
，本院裁定如下：
      主    文
原處分撤銷。
甲○○汽車所有人，以安裝其他器具之方式，使不能辨認其牌號
，處罰鍰新臺幣貳仟肆佰元。
      理    由
一、本件異議意旨略以：受處分人即異議人並未於民國97年1 月
    17日16時20分許在新竹縣寶山鄉○○路為警查獲之事實，異
    議人在上開時間是居住在臺中縣霧峰鄉○○路290 巷79號之
    居所，並且朝陽科技大學上課，異議人所有之車牌號碼BXJ-
    805 號重型機車並未隨異議人至臺中縣居所，而是停放在新
    竹市○○路200巷2號之戶籍地，並交由異議人之父即李智于
    使用，又該重型機車車牌並未損毀，仍然完好如初，懇請撤
    銷原處分等語。
二、按汽車行駛有損毀或變造汽車牌照、塗抹污損牌照，或以安
    裝其他器具之方式，使不能辨認其牌號者，處汽車所有人新
    臺幣（下同）2,400元以上4,800元以下罰鍰，並責令申請換
    領牌照或改正，道路交通管理處罰條例第13條第1 款規定甚
    明。另行為人有本條例之情形者，應填製舉發違反道路交通
    管理事件通知單，並於被通知人欄予以勾記，其通知聯依下
    列規定辦理：一、當場舉發者，應填記駕駛人或行為人姓名
    、性別、出生年月日、地址、身分證統一編號及車主姓名、
    地址、車牌號碼、車輛種類。被查獲之駕駛人或行為人為受
    處分人時，應於填記通知單後將通知聯交付該駕駛人或行為
    人簽名或蓋章收受之；拒絕簽章者，仍應將通知聯交付該駕
    駛人或行為人收受，並記明其事由及交付之時間；拒絕收受
    者，應告知其應到案時間及處所，並記明事由與告知事項，
    視為已收受。二、受處分人非該當場被查獲之駕駛人或行為
    人，舉發機關應另行送達之。違反道路交通管理事件統一裁
    罰基準及處理細則第11條第1項第1款、第2 款定有明文。是
    被查獲之行為人如非本件違規事實之應受處分人時，該行為
    人顯難以知悉或並未將該舉發通知單轉交予應受處分人，而
    應受處分人亦可能因此而無從輾轉收受該舉發通知單，而影
    響其得以繳交較低額罰鍰之權益，故此種應受處分人並非該
    被查獲之行為人，舉發機關自應另行送達，而僅由被查獲行
    為人代收之舉發通知單送達程序，而未再另行通知受處分人
    ，經核即難認為於法無違。
三、經查：
(一)、本件異議人所有車牌號碼BXJ-805號重型機車，於97年1月17
    日16時20分許，經第三人李智于駕駛，行經新竹縣寶山鄉○
    ○路時，有以廣告傳單貼住汽車牌照，使不能辨認其牌號之
    違規行為，經執行勤務之新竹縣政府警察局竹東分局寶山分
    駐所警員乙○○當場攔停告知違規事實後，依法掣單當場舉
    發，嗣經原處分機關即交通部公路總局新竹區監理所新竹市
    監理站以異議人違反處罰條例第13條第1 款規定，裁處罰鍰
    4,800 元，並責令申請換領牌照或改正等事實，有卷附新竹
    縣警察局竹縣警交字第E00000000 號舉發違反道路交通管理
    事件通知單及原處分機關新監三字第裁51-E00000000號違反
    道路交通管理事件裁決書各乙份可憑。
(二)、經本院訊問證人即舉發員警乙○○，其具結證稱：當天伊與
    所長執行巡邏勤務，有接獲線報通知有一部機車載大鐵門形
    跡可疑，往新竹縣寶山鄉○○路某資源回收場後就發現李智
    于將其所載運的大鐵門賣給資源回收場，正在交易中，所騎
    乘機車後面發現有廣告張貼物貼住車牌，是以廣告傳單貼住
    車牌等語（見本院97年10月24 日訊問筆錄），並提出照片4
    張為證。依據卷附舉發照片以觀，異議人所有機車之車牌號
    碼本應為BXJ-805號，惟第2張照片中機車車牌號碼已為廣告
    傳單張貼覆蓋，完全無法辨識，準此，異議人所有之重型機
    車車牌照有以安裝其他器具之方式使，不能辨認之違規行為
    ，應可認定。
(三)、然依據上開處罰條例第13條第1 款規定，係以車輛所有人即
    異議人為受處分人，而非當場被查獲行為人李智于。因此，
    員警依據上開裁處細則第11條第1 項之相關規定，於舉發通
    知單上填載本件異議人之資料後，並將上開舉發通知單交由
    被查獲之行為人代為收受，原無不合，然舉發單位應依上開
    裁處細則同條第2 款之規定，如受處分人非該當場被查獲之
    駕駛人或行為人，應由舉發機關應另行送達之。再經本院向
    交通部公路總局新竹區監理所新竹市監理站函詢，經該站轉
    交新竹縣警察局竹東分局函詢結果，該分局亦回函稱委外公
    司亦疏漏未再以掛號郵件（行政送達）通知車主（本案係處
    罰所有人），送達程序有瑕疵等語，有該分局97年11月7 日
    東警交字第0976004701號函在卷可參。另經本院依職權訊問
    證人李智于，其亦坦承確實有將廣告傳單張貼住車牌號碼BX
    J-805 號重型機車車牌，被開罰單之後，也沒回去跟異議人
    說等語（見本院97年11月11日訊問筆錄），參照前揭規定及
    說明，可知本件舉發通知單之送達程序，應非適法。
(四)、又違反道路交通管理事件之處罰為一行政秩序罰，其對於違
    規之行為人所為之處罰，顯然影響行為人之權利義務，性質
    上為負擔之行政處分，是其應有行政法基本原則之要求，即
    行政行為應遵循公正、公開與民主之程序，確保依法行政原
    則，以保障人民權益，增進人民對行政之信賴，故為保障違
    反道路交通管理事件行為人之權益，受處分人非該當場被查
    獲之駕駛人或行為人，舉發機關本應另行送達之，以利行為
    人得遵期到案繳交罰款，或對其違規之行為有陳述、爭執之
    機會。基此，本件舉發通知單既難認業已合法送達異議人本
    人，則異議人顯然無從根據該舉發通知單上之「應到案日期
    」及「應到案處所」，遵期到案繳交罰款，或對其違規之行
    為有陳述、爭執之機會，故原處分機關就此疏漏並未加以審
    查，而要求舉發單位補正而另行合法通知異議人，逕以異議
    人違規事實明確，對異議人處以較高額之罰鍰4,800 元，經
    核於法尚有未符。異議人執此而指摘原裁決處分不當，應屬
    有理。另異議人所有之車牌號碼BXJ-805 號重型機車之車並
    非毀損牌號碼而不能辨識，而係以安裝其他器具之方式，使
    不能辨識車牌，原處分機關就此部分之認定亦有違誤，附此
    敘明。
(五)、綜上所述，原處分既有上述違法情形，故應由本院裁定將原
    處分撤銷。然因異議人所有之上開重型機車，於上開時、地
    ，經警舉發其有毀損汽車牌號不能辨認之違規事實，既可認
    定。本院自應依據處罰條例第13條第1 款規定，並審酌上開
    違規情節之輕重，另為異議人如主文第2 項所示之諭知，以
    資適法。
四、據上論斷，應依道路交通案件處理辦法第20條前段，裁定如
    主文。
中    華    民    國    97    年    11    月    19    日
                    交通法庭  法  官  林惠君
以上正本證明與原本無異。
如不服本裁定，應於收受送達後5 日內向本院提出抗告狀。（應
附繕本）
中    華    民    國    97    年    11    月    19    日
                              書記官  蔣淑君


司法院資訊處製作；財團法人民間司法改革基金會備份。
